臺灣新竹地方法院民事簡易判決  
110年度竹簡字第195號
原      告  台新國際商業銀行股份有限公司

法定代理人  尚瑞強  
訴訟代理人  卓駿逸  


被      告  蔡譯萱  

兼  訴  訟
代  理  人  陳昇鉦  

上列當事人間負責人變更登記事件，本院於民國110年8月17日辯
論終結，判決如下：
    主      文
原告之訴駁回。
訴訟費用由原告負擔。
    事實及理由
一、原告起訴主張：
（一）緣被告陳昇鉦前跟原告申請信用卡使用，其後因債務不履
      行迄未清償，至今尚積欠原告新臺幣（下同）237,687元
      及利息等尚未清償。
（二）原告發現被告蔡譯萱擔任負責人之「群昇環境有限公司」
      （下稱群昇公司），經原告查法源資料得知群昇公司實際
      負責人實為被告陳昇鉦，顯見實際經營者為被告陳昇鉦，
      僅掛名在被告蔡譯萱名下，被告陳昇鉦欲藉由借名登記將
      其出資額登記及負責人給其配偶蔡譯萱，以規避原告追索
      債權意圖甚明。
（三）經原告查調陳昇鉦國稅局財產清單，其名下目前已無任何
      財產可供原告執行，顯見除群昇公司出資額外，其已陷於
      無資力狀態，而被告陳昇鉦既然怠於終止與被告蔡譯萱之
      借名登記關係，原告本得依民法第242條、第243條之規定
      代位被告陳昇鉦終止其與被告蔡譯萱之借名登記關係。故
      原告爰依民法第549條第1項、第767條及第242條之規定，
      就訴外人群昇公司之負責人，代位被告陳昇鉦終止其與被
      告蔡譯萱之借名登記關係，並請求被告蔡譯萱變更公司負
      責人為被告陳昇鉦。
（四）並於本院聲明：⒈確認被告間就群昇公司負責人之借名登
      記關係存在。⒉被告蔡譯萱應將群昇公司之出資額返還並
      向經濟部辦理負責人姓名變更登記予被告陳昇鉦。
二、被告則以：被告陳昇鉦辯稱其之前成立群昇企業社，但因為
    其前妻以企業社的名義去借高利貸，之後由其配偶即被告蔡
    譯萱家人出面處理債務後才成立群昇公司等語。並於本院聲
    明：原告之訴駁回。
三、本院之判斷：
（一）按確認法律關係之訴，非原告有即受確認判決之法律上利
      益者，不得提起之，民事訴訟法第247條第1項前段定有明
      文。所謂有即受確認判決之法律上利益，係指法律關係存
      否不明確，原告在法律上之地位有不安之狀態存在或有受
      侵害之危險，而此種不安之狀態或危險，能以確認判決除
      去者而言。原告主張被告陳昇鉦積欠其債務，除對群昇公
      司出資額外，已無其他財產可供債權擔保，被告陳昇鉦借
      用被告蔡譯萱名義登記為群昇公司負責人，為保全原告債
      權，確認被告間有借名登記存在，惟為被告所否認，是原
      告提起本件確認之訴，即有受確認判決之法律上利益，合
      先敘明。
（二）原告主張被告陳昇鉦前向原告申請信用卡使用，至今尚積
      欠原告237,687元及利息等尚未清償之事實，有支付命令
      、確定證明書（見本院卷第19-27頁）在卷可憑。
（三）被告陳昇鉦前因涉犯廢棄物清理法案件，於偵訊時自承其
      為群昇公司之實際負責人，被告蔡譯萱為名義負責人，經
      臺灣新竹地方檢察署偵查後，以其涉犯竊佔他人土地罪嫌
      起訴，並經本院以107年度易字第336號判決判處有期徒刑
      4月之事實，固經本院調閱前開刑事卷核閱屬實。然所稱
      實際負責人指的是公司實際做決策、決定經營方針之人，
      是否為出資者，實屬二事。尚難以被告陳昇鉦於前開刑事
      案件中自承為群昇公司之實際負責人即為出資者，並借用
      被告蔡譯萱名義登記為公司負責人而認被告間有借名登記
      關係存在。
（四）而原告就其主張被告間有借名登記法律關係存在之事實，
      復未能再行舉證，原告請求確認兩造間就群昇公司負責人
      有借名登記關係存在，並請求被告蔡譯萱應將群昇公司之
      出資額返還並向經濟部辦理負責人姓名變更登記予被告陳
      昇鉦，均屬無據。
四、綜上所述，被告陳昇鉦並無借用被告蔡譯萱名義登記為群昇
    公司負責人，原告請求確認兩造間就群昇公司負責人之借名
    登記關係存在，並請求被告蔡譯萱應將群昇有限公司之出資
    額返還並向經濟部辦理負責人姓名變更登記予被告陳昇鉦，
    均為無理由，應予駁回。
五、本件事證已臻明確，兩造其餘之攻擊防禦方法及所提之證據
    ，經審酌後認均無礙判決之結果，爰不予一一論述。
據上論結，本件原告之訴為無理由，依民事訴訟法第436條第2項
、第78條，判決如主文。
中　　華　　民　　國　　110 　年　　8 　　月　　31　　日
                  新竹簡易庭    法  官  邱玉汝
以上正本係照原本作成。
如對本判決上訴，須於判決送達後20日之不變期間內，向本院提
出上訴狀；如委任律師提起上訴者，應一併繳納上訴審裁判費。
中　　華　　民　　國　　110 　年　　8 　　月　　31　　日
                                書記官  陳筱筑